【裁判字號】    95,訴緝,23
【裁判日期】    950731
【裁判案由】    違反毒品危害防制條例
【裁判全文】
臺灣屏東地方法院刑事判決              95年度訴緝字第23號
公  訴  人  臺灣屏東地方法院檢察署檢察官
被      告  甲○○
上列被告因違反毒品危害防制條例案件，經檢察官提起公訴（94
年度毒偵字第658 號），被告於準備程序中就被訴事實為有罪之
陳述，經本院合議庭裁定改以簡式審判程序審理，判決如下：
    主  文
甲○○連續施用第一級毒品，處有期徒刑柒月；又持有第二級毒
品，處有期徒刑貳月，扣案之甲基安非他命殘渣袋壹個沒收銷燬
之。應執行有期徒刑捌月，扣案之甲基安非他命殘渣袋壹個沒收
銷燬之。
    事  實
一、甲○○前於民國93年間因施用毒品案件，經本院以93年度毒
    聲字第240 號裁定送觀察勒戒，認無繼續施用傾向，由臺灣
    屏東地方法院檢察署檢察官於93年4 月28日以93年度毒偵字
    第712 號為不起訴處分確定並於同日釋放出所。詎仍不知悔
    改，於觀察勒戒執行完畢釋放後5 年內，基於施用第一級毒
    品海洛因之概括犯意，自93年9 月間起至94年2 月23日某時
    許，在屏東縣新園鄉○○村○○路1 巷9 弄8 號之住處內及
    屏東縣東港鎮某堤防邊，平均一日一次，連續以針筒注射之
    方式施用第一級毒品海洛因多次；另基於持有第二級毒品之
    犯意，自某時起至94年2 月25日止，持有第二級毒品甲基安
    非他命。嗣於94年2 月25日13時20分許，為警在上開住處查
    獲，並扣得第二級毒品甲基安非他命之殘渣袋1 個。
二、案經屏東縣警察局東港分局報請臺灣屏東地方法院檢察署檢
    察官偵查起訴。
    理  由
一、上開事實，業據被告甲○○於本院審理中坦承不諱，且被告
    為警查獲時採尿送驗結果，呈嗎啡（即海洛因水解後之反應
    ）之陽性反應，有臺灣檢驗科技股份有限公司94年3 月16日
    KＺ000000000000號1 紙在卷可證。又扣案之白色晶體殘渣袋
    1 個，經送行政院衛生署管制藥品管理局及高雄醫學大學附
    設中和紀念醫院鑑驗結果均呈含第二級毒品甲基安非他命成
    分，分別有該局94年6 月10日管檢字第0940005012號檢驗成
    績書（見94年毒偵字第658 號偵查卷第21頁）及該院94年8
    月16日0000-000號檢驗報告（見本院94年度訴字第682 號卷
    第13頁）各1 紙在卷可佐；上述鑑驗結果，均係檢驗機關本
    於專業知識及以精密儀器或科學檢驗方法所得之結論，自可
    憑信，足見被告自白與事實相符，堪以採信。又被告前於93
    年間因施用毒品案件，經本院以93年度毒聲字第240 號裁定
    送觀察勒戒，認無繼續施用傾向，由臺灣屏東地方法院檢察
    署檢察官於93年4 月28日以93年度毒偵字第712 號為不起訴
    處分確定並於同日釋放出所之節，有臺灣屏東地方法院檢察
    署刑案資料查註紀錄表及臺灣高等法院被告前案紀錄表各1
    份在卷可參。從而，本件事證已臻明確，被告經觀察勒戒、
    執行完畢釋放後，5 年內再犯本件施用第一級毒品海洛因及
    持有第二級毒品甲基安非他命之犯行，堪以認定。
二、按修正後刑法第2 條第1 項規定：「行為後法律有變更者，
    適用行為時之法律。但行為後之法律有利於行為人者，適用
    最有利於行為人之法律」。查被告行為後，刑法第56條連續
    犯之規定，業於94年1 月7 日修正公布刪除，並於95年7 月
    1 日施行，則被告之犯行，因行為後新法業已刪除連續犯之
    規定，此刪除雖非犯罪構成要件之變更，但顯已影響行為人
    刑罰之法律效果，自屬法律有變更，依新法第2 條第1 項規
    定，比較新、舊法結果，應以被告行為時之法律即舊法論以
    連續犯較為有利；又毒品危害防制條例第11條第2 項之法定
    刑有處以罰金刑，而被告於行為後，刑法第33條第5 款修正
    後之規定「罰金：新臺幣一千元以上，以百元計算之。」，
    與修正前刑法第33條第5 款規定「罰金：一元以上。」不同
    ，比較新舊法結果，以舊法較有利於行為人；再被告行為後
    ，刑法第51條業於94年1 月7 日修正公布，並於95年7 月1
    日施行，修正前刑法第51條規定：「數罪併罰，分別宣告其
    罪之刑，依左列各款定其應執行者：」其中第5 款規定：「
    宣告多數有期徒刑者，於各刑中之最長期以上，各刑合併之
    刑期以下，定其刑期。但不得逾二十年。」修正後刑法第51
    條第5 款規定：「宣告多數有期徒刑者，於各刑中之最長期
    以上，各刑合併之刑期以下，定其刑期。但不得逾三十年。
    」比較結果，以修正前之刑法較有利於行為人。綜合上開新
    舊法比較之結果，應依刑法第2 條第1 項前段之規定以修正
    前之刑法較有利於行為人，故本案依被告行為時即修正前刑
    法，論以連續犯及定其應執行之刑，合先敘明。
三、查海洛因及甲基安非他命分屬毒品危害防制條例第2 條第2
    項第1 款、第2 款所稱之第一級、第二級毒品，均不得持有
    、施用，被告竟持以施用，核其所為，係犯同條例第10條第
    1 項之施用第一級毒品罪及同條例第11條第2 項之持有第二
    級毒品罪。其施用前持有海洛因及甲基安非他命之低度行為
    ，應為施用之高度行為所吸收，均不另論罪。其先後多次施
    用海洛因之行為，時間緊接，觸犯構成要件相同之罪名，顯
    係基於概括犯意反覆為之，為連續犯，應依修正前刑法第56
    條之規定以一罪論，並加重其刑。其所犯上述二罪，犯意各
    別，行為互異，應予分別論罪，合併處罰。爰審酌被告經觀
    察、勒戒後，仍未能戒除毒癮，顯見其無戒毒悔改之意，惟
    念其施用毒品乃自戕行為，及其施用毒品之期間、次數、犯
    罪後坦認犯行，態度尚稱良好等一切情狀，分別量處如主文
    所示之刑，並定其應執行之刑。扣案之殘渣袋1 個，已如前
    述，含有第二級毒品甲基安非他命，因與第二級毒品甲基安
    非他命無法分離，應依毒品危害防制條例第18條第1 項前段
    規定沒收銷燬之。
據上論斷，應依刑事訴訟法第273 條之1 第1 項、第299 條第 1
項前段，毒品危害防制條例第10條第1 項、第11條第2 項、第18
條第1 項前段，刑法第2 條第1 項前段、第11條，修正前刑法第
56條、第51條第5 款，判決如主文。
本案經檢察官鄭伊鈞到庭執行職務
中    華    民    國    95    年    7     月    31    日
                  刑事第二庭    法  官  陳海寧
以上正本證明與原本無異。
如不服本判決應於收受本判決送達後10日內向本院提出上訴書狀
，其未敘述上訴理由者，並得於提起上訴後10日內向本院補提理
由書狀（均須按他造當事人之人數附繕本）「切勿逕送上級法院
」
中    華    民    國    95    年    8     月    1     日
                                書記官  劉淑蓉
附錄本案論罪科刑法條
毒品危害防制條例第10條第1項
施用第一級毒品者，處 6 月以上 5 年以下有期徒刑。
毒品危害防制條例第11條第2項
持有第二級毒品者，處 2 年以下有期徒刑、拘役或新臺幣 3 萬
元以下罰金。


司法院資訊處製作；財團法人民間司法改革基金會備份。
